【裁判字號】    99,簡上,205
【裁判日期】    990804
【裁判案由】    傷害
【裁判全文】
臺灣臺南地方法院刑事判決            99年度簡上字第205號
上  訴  人  臺灣臺南地方法院檢察署檢察官
被      告  甲○○
被      告  丙○○
被      告  乙○○
上列上訴人因被告等傷害案件，不服本院中華民國99年4月16日
99年度簡字第497號第一審簡易判決（聲請簡易判決處刑案號：
臺灣臺南地方法院檢察署98年度偵字第11923號），提起上訴，
本院管轄之第二審合議庭判決如下：
    主  文
上訴駁回。
    事  實
一、甲○○與丁○○為朋友，緣丁○○向甲○○借款未歸還，甲○○乃夥同丙○○、乙○○三人，於民國（下同）98年4月
    28日晚間11時許，至丁○○位於台南縣永康市○○○街129
    號之住處催討，詎雙方一言不合而生口角，甲○○、丙○○
    、乙○○三人即共同基於傷害之犯意聯絡，由甲○○持木劍
    、丙○○持鐵棍、乙○○徒手毆打丁○○，致丁○○受有頭
    部外傷、頭皮撕裂傷、臀部挫傷、左上肢挫傷等傷害。
二、案經丁○○訴由臺南縣警察局永康分局報請臺灣臺南地方法
    院檢察署檢察官聲請簡易判決處刑。
    理  由
壹、程序部分：
一、按被告之自白，非出於強暴、脅迫、利誘、詐欺、疲勞訊問
    、違法羈押或其他不正之方法，且與事實相符者，得為證據
    ；被告陳述其自白係出於不正之方法者，應先於其他事證而
    為調查，該自白如係經檢察官提出者，法院應命檢察官就自
    白之出於自由意志，指出證明之方法，刑事訴訟法第156條
    第1項、第3項定有明文。準此，被告三人對檢察官所提被告
    三人於警詢時及偵查中自白之證據能力俱無意見，本院亦查
    無明顯事證足證檢、警機關於製作該等筆錄，有對被告三人
    施以不正方法之情事，是被告三人於審判外之陳述，均係出
    於任意性之陳述，且與事實相符，均認具證據能力。
二、次按現行刑事訴訟法為保障被告之反對詰問權，排除具有虛
    偽危險性之傳聞證據，以求實體真實之發見，於該法第159
    條第1項明定被告以外之人於審判外之言詞或書面陳述，除
    法律有規定者外，不得作為證據。而刑事訴訟法第159條之1
    至159條之4為傳聞法則之例外規定，被告以外之人於審判外
    之陳述，雖不符前4條（指刑事訴訟法第159條之1至之4）之
    規定，但經當事人於審判程序同意作為證據，法院審酌該言
    詞陳述或書面陳述作成時之情況，認為適當者，亦得為證據
    ；當事人、代理人或辯護人於法院調查證據時，知有第159
    條第1項不得為證據之情形，而未於言詞辯論終結前聲明異
    議者，視為有前項之同意，刑事訴訟法第159條之5定有明文
    。本件公訴人提出之證據中，告訴人丁○○於警詢、偵訊之
    證述，均未據被告三人於言詞辯論終結前爭執其證據能力，
    本院審酌告訴人警詢及偵訊筆錄作成之情況，並審酌所陳述
    之事實與卷內相關事證要無不符，尚屬適當，依刑事訴訟法
    第159條之5第2項之規定，上開告訴人於警詢及偵訊所作之
    筆錄，應有證據能力，本院自得引為判決參考之依據，依前
    述「同意性」之傳聞法則例外規定，被告以外之人於審判外
    之陳述均具證據能力。
三、另卷附財團法人奇美醫院莊忠訓醫師所製作之診斷證明書，
    雖亦係被告以外之人於審判外之書面陳述，然經本院於審判
    期日調查證據時提示被告三人並告以要旨後，被告三人均未
    於言詞辯論終結前聲明異議，且本院審酌莊忠訓醫師僅係單
    純依其醫療專業執行職務之人，衡情應無構詞誣陷被告三人
    之動機，是其於案發後不久本於其醫療專業於檢視告訴人丁○○接受縫合治療後所製作之診斷證明書，可信性甚高，如
    引為證據，應屬適當，依刑事訴訟法第159條之5第2項之規
    定，即得作為證據。
貳、實體部分：
一、訊據被告甲○○、丙○○與乙○○對於上開犯行，於本院審
    理時均坦承不諱，核與告訴人丁○○於警、偵查中指訴情節
    相符，復有告訴人提出之財團法人奇美醫院診斷證明書（警
    卷第18頁）、同院99年5月19日（九九）奇醫字第2537號函
    附病情摘要在卷可稽。參諸被告三人對於案發時地確曾發生
    拉扯、毆打丁○○之事實，堪認丁○○所受之傷，確係遭對
    方出手傷害所造成。本件事證明確，被告三人犯行均可認定
    。
二、核被告甲○○、丙○○與乙○○所為，均係犯刑法第277條
    第1項之傷害罪。被告三人間有犯意聯絡及行為分擔，應論
    以共同正犯。原審以被告三人犯行明確，依刑事訴訟法第
    449條第1項前段、第454條第2項、刑法第277條第1項、第28
    條、第41條第1項前段、刑法施行法第1條之1，逕以簡易判
    決均判處拘役50日，併諭知如易科罰金，均以新台幣1千元
    折算1日，其認事用法，均無不合，及易科罰金之折算諭知
    亦均妥適，自應予維持。至上訴人雖循告訴人之請求，以被
    告甲○○、丙○○既手持器物毆打告訴人，與被告乙○○僅
    以徒手為之，其犯罪情節已有輕重之不同，原審就此未予審
    酌，逕予三人相同之刑責，其量刑即難謂允當為由，提起本
    件上訴。惟按法官於有罪判決中，究應如何量處罪刑，抑或
    是否宣告緩刑等，均為實體法賦予審理法官裁量之刑罰權事
    項，法官行使此項裁量權，自得依據個案情節，參諸刑法第
    57條所定各款犯罪情狀之規定，於該法定刑度範圍內，基於
    合義務性之裁量，量處被告罪刑。質言之，法官為此量刑或
    緩刑宣告之裁量權時，除不得逾越法定刑或法定要件外，尚
    應符合法規範之體系及目的，遵守一般有效之經驗及論理法
    則等法原則，亦即應兼顧裁量之外部及內部性，如非顯然有
    裁量逾越或裁量濫用之違法情事，自不得任意指摘為違法，
    此亦為最高法院歷年多起判例所宣示之原則（參見最高法院
    80年台非字第473號判例、75年台上字第7033號判例、72年
    台上字第6696號判例、72年台上字第3647號判例等）。本院
    以為，原審業已審酌被告甲○○不思循正當途徑理性解決與
    告訴人丁○○間之債務糾紛，僅因債未獲解決，即與告訴人
    發生爭執，並毆打告訴人成傷，被告丙○○、乙○○與告訴
    人雖嫌隙，然僅因與甲○○一同前往案發地點與告訴人洽談
    債務事宜，因協商未成與被告甲○○共同傷害告訴人，並念
    及被告甲○○並無犯罪前科，犯後均坦承犯行，非無悔意；
    並考量告訴人所受傷勢，被告三人參與本件傷害犯行之情節
    （甲○○、丙○○分持木劍、鐵棍，乙○○則徒手）、犯後
    均未能獲得告訴人原諒，暨被告三人之智識程度、犯後態度
    等一切情狀，並酌及乙○○雖未持器物傷害告訴人，惟其與
    告訴人並無嫌隙，其於偵查程序否認出手打告訴人，甲○○
    及丙○○則均認罪（偵查卷第19頁），而均判處被告三人拘
    役50日，併均諭知易科罰金之折算標準。另被告甲○○、丙○○持以傷害告訴人之木劍、鐵棍等物均未扣案，且無證據
    證明上開物品係屬被告所有，自不得宣告沒收，並未逾越客
    觀上之適當性、相當性及必要性之比例原則，核屬妥適。綜
    上，本件原審判決認事用法及量刑既均無違誤瑕疵可指，檢
    察官依告訴人所請而以被告三人相同之刑責為由提起上訴，
    為無理由，應予駁回。
三、據上論斷，應依刑事訴訟法第455條之1第1項、第3項、第
    368條、第364條，判決如主文。
本案經檢察官戊○○到庭執行職務。
中    華    民    國    99    年     8    月     4    日
            刑事第三庭    審判長法  官  鄭文祺
                                法  官  劉秀君
                                法  官  陳振謙
以上正本證明與原本無異。
不得上訴。
                                書記官  黃雅雲
中    華    民    國    99    年     8    月     4    日
附錄本案論罪科刑法條全文
中華民國刑法第277條第1項
傷害人之身體或健康者，處3年以下有期徒刑、拘役或1千元以下
罰金。

司法院資訊處製作；財團法人民間司法改革基金會備份。
